【裁判字號】    99,司家聲,611
【裁判日期】    991105
【裁判案由】    核定遺產管理人報酬
【裁判全文】
臺灣高雄地方法院民事裁定           99年度司家聲字第611號
聲  請  人  劉家榮律師即被繼承人甲○○之遺產管理人
上聲請人聲請核定遺產管理人報酬事件，本院裁定如下：
    主  文
聲請人任被繼承人甲○○（男，民國○○○年○月○○○日生，
身分證統一編號：Ｚ000000000號，民國九十六年六月
二十四日死亡）遺產管理人之報酬核定為新臺幣肆萬元。
程序費用新臺幣壹仟元由被繼承人甲○○之遺產負擔。
    理  由
一、本件聲請意旨略以：聲請人前經鈞院以97年度財管字第166
    號民事裁定選任為被繼承人甲○○（男，民國29年6 月28日
    生，身分證統一編號：Ｚ000000000號，生前最後住所：高雄
    縣阿蓮鄉崗山村63號，於96年6 月24日死亡）之遺產管理人
    。嗣依鈞院98年度家催字第85號民事裁定為公示催告，並於
    98年3 月24日刊登於民眾日報。而被繼承人甲○○生前積欠
    高雄縣阿蓮鄉農會債務本金約新臺幣（下同）449,209 元，
    且高雄縣阿蓮鄉農會已對被繼承人所遺坐落高雄縣阿蓮鄉○
    ○○段456-1 、456-4 及456-5 地號土地進行強制執行程序
    。茲因被繼承人之繼承人全體均已拋棄繼承權，相關親屬亦
    不願處理遺產事宜，實難召開親屬會議酌定本件遺產管理報
    酬，為免遲誤參與分配期日，狀請鈞院酌定本件遺產管理人
    報酬等語。
二、按「遺產管理人，得請求報酬，其數額由親屬會議按其勞力
    及其與被繼承人之關係酌定之。」、「依本法之規定應開親
    屬會議時，由當事人、法定代理人或其他利害關係人召集之
    。」、「親屬會議不能召開或召開有困難時，依法應經親屬
    會議處理之事項，由有召集權人聲請法院處理之。」，民法
    第1183條、第1129條、第1132條第2 項前段分別定有明文。
三、經查：
  (一)本件被繼承人甲○○死亡後，其繼承人等均已拋棄繼承權，
    且未經親屬會議選定遺產管理人，經本院選任聲請人為被繼
    承人之遺產管理人乙節，有聲請人提出之本院97年度財管字
    第166 號民事裁定暨其確定證明書各1 份附卷可稽，堪信為
    真實。準此，聲請人顯難召開親屬會議酌定其管理遺產之報
    酬，是其本於利害關係人之地位，聲請本院酌定報酬，洵屬
    有據。
  (二)聲請人主張之前揭事實，除上述民事裁定外，另據其提出被
    繼承人之財政部高雄市國稅局財產歸屬資料清單、本院98年
    度家催字第85號民事裁定、民眾日報廣告刊出證明單、本院
    民事執行處99年10月19日雄院高99司執丞字第44061 號通知
    等件各1 份為證，堪信為真實。本院審酌：被繼承人遺有土
    地3 筆，現由本院民事執行處99年度司執字第44061 號強制
    執行拍賣中，現值334,000 元，有本院民事執行處99年10月
    19日雄院高99司執丞字第44061 號通知1 紙附卷可參，其債
    權人高雄縣阿蓮鄉農會已向本院聲請強制執行，除此之外，
    即無其他債權人陳報債權、債務或遺贈；又聲請人業已公示
    催告、登報等管理遺產行為，後續尚有通知債權人陳報債權
    及強制執行程序等其他事項須處理，聲請人處理上開事務及
    後續處理所需時間之久暫、耗費人力之程度及各債權人受償
    權利之保障等一切情狀，認本件遺產管理人之報酬以40,000
四、末按依法應由關係人（包括聲請人、相對人及其他利害關係
    人）負擔費用者，法院裁定命關係人負擔時，應一併確定其
    數額，非訟事件法第24條第1 項所明定。經核本件聲請事件
    ，應徵之程序費用為1,000 元，依非訟事件法第157 條規定
    ，應由遺產負擔，爰併予確定如主文第2 項所示，附此敘明
    。
五、依非訟事件法第157 條、第24條第1 項，裁定如主文。
六、如對本裁定抗告，須於裁定送達後10日之不變期間內，向本
    院提出抗告狀，並繳納抗告費新臺幣1,000 元。
中    華    民    國    99    年    11    月    5     日
                  家事法庭  司法事務官  任士慧

司法院資訊處製作；財團法人民間司法改革基金會備份。
